【裁判字號】    90,易,911
【裁判日期】    900717
【裁判案由】    毀損等
【裁判全文】
臺灣臺南地方法院刑事判決                            九十年度易字第九一一號
    公  訴  人  臺灣台南地方法院檢察署檢察官
    被      告  丙○
                丁○○
                戊○○
右列被告因毀損等案件，經檢察官提起公訴（八十九年度偵字第一三八八三號），本
院判決如左：
    主  文
丙○連續公然侮辱人，處罰金貳仟元，如易服勞役以參佰元折算壹日。
丁○○、戊○○共同損壞他人之大門、汽車板金壹面，足以生損害於他人，各處罰金
肆仟元，如易服勞役，以參佰元折算壹日。
    事  實
一、丙○、丁○○、戊○○母子三人與乙○○之間，前因乙○○在丁○○所主持之神
    壇辦理法事，雙方發生糾紛而相處不睦。於民國（下同）八十九年十一月十四日
    下午，丙○不滿乙○○之批評，遂基於概括犯意，先在台南縣歸仁鄉○○村○○○街張永一所經營之洗髮店前之公眾得出入場所，以台語「瘋查某」、「破麻」
    等言語辱罵乙○○；嗣後再於同日晚間六時許，協同其子丁○○、戊○○等人，
    前往台南市○區○○里○○路五三○巷十六號乙○○之住處找乙○○理論，惟因
    乙○○避不開門，丙○遂在該住處門口公眾得以共見共聞之處，高聲以台語「瘋
    查某」、「惡毒沒良心」等言語辱罵乙○○。同行之丁○○、戊○○更因見乙○○不出面開門，遂共同基於毀損其物品之犯意聯絡，分別踢打乙○○所持有支配
    之住處大門與自用小客車，造成大門刮損及車輛板金一面凹陷，而足以生損害於
    乙○○。
二、案經乙○○訴由台灣台南地方法院檢察署檢察官偵查起訴。
    理  由
一、訊據被告丙○固不否認伊有於右揭時地辱罵告訴人乙○○前開言詞之事實，惟彼
    三人均矢口否認有何涉犯公然侮辱、毀損等犯行，被告丙○辯稱：伊係因於神明
    喜慶時，沒有邀請告訴人來，告訴人不時到伊住處辱罵伊，期間長達三、四十日
    之久，到了最後，伊忍不住才予以回罵云云；被告丁○○及戊○○則均辯稱：當
    天只是要去找告訴人理論，而告訴人不肯開門，伊等並未毀損告訴人之大門及車
    輛，況當日告訴人有報警並有三名警員前來現場處理，如伊等果有毀損犯行，何
    以警員全部未予處理或拍照存證，反而告訴伊等「沒事了，可以離開」，故告訴
    人所提出之現場照片顯係事後偽造者云云。經查：
    （一）被告三人之上開犯行，業據現場目擊之告訴人於警、偵訊及本院審理時指
          訴歷歷，並提出被毀損之照片五張附卷可證，其中關於被告丙○於八十九
          年十一月十四日下午先後於公眾得出入場所辱罵告訴人之情，亦核與目擊
          證人張永一、告訴人之女黃品綸等人於檢察官偵訊之證述情節相符（見偵
          查卷第二十九頁背面、第三十頁背面），並有現場錄音帶二捲在卷可稽，
          而被告丙○先於檢察官偵訊時初否認有何辱罵告訴人之行為（偵查卷第二
          十六頁），繼之於本院審理後改稱：因告訴人先前罵伊，所以伊才回罵云
          云，而後又另稱：當時雙方係在互罵云云，則其先後翻異其供述，已難採
          信，況縱認告訴人先前曾辱罵過被告丙○，則於被告丙○攜同其二子（即
          被告丁○○、戊○○）主動前往告訴人住處自稱是要與告訴人「理論」之
          際，又何曾存在現在之不法侵害？甚且還能以公然侮辱他人之方式作為自
          己正當防衛之事由？是其前開辯解要屬推諉之詞，洵無足取信。
    （二）至被告丁○○、戊○○毀損告訴人前揭物品部分，告訴人之指訴情節，亦
          核與目擊證人即告訴人女兒黃品綸之證述情節相符（見偵查卷第三十頁背
          面），而證人林順智於偵訊時並證稱：現場照片係伊於接獲告訴人求救電
          話後立刻趕赴現場所拍攝，伊趕去當時警員已經在現場處理等語（見偵查
          卷第三十頁）；另證人即據民眾報案前往現場處理之警員甲○○亦於本院
          審理時證稱：「我到達後，問在外之被告等人，他們說：是來找屋主。屋
          主可能是看到警車來，因此出門，向我們投訴：被告到他住處大吵大鬧，
          並毀損其車輛及大門。並指出車門遭毀損處。我有去查看車輛，大門部分
          因為天色已晚，沒有仔細查看。我告訴他該罪是告訴乃論，如有告訴意思
          ，他隨時可以來派出所提出告訴，製作筆錄。（是否看到如照片所示的毀
          損情形？（提示警卷照片））車子部分如照片所示，大門部分沒有注意到
          。（其後情形如何？）被告等與屋主有在現場吵架，提及被騙及神靈作法
          等事，後來我請被告先離開，告知告訴人可以到派出所來提出告訴製作筆
          錄。等被告離開後，我才離開現場。（有無告訴被告等：沒有事了，可以
          走了？）沒有此事。我只是要防止他們繼續爭吵，所以要求他們要先離開
          。」等語（見本院九十年七月四日審判筆錄），乃被告戊○○、丁○○先
          是辯稱現場照片係事後偽造云云，隨即又辯稱現場照片所拍攝的是伊前往
          告訴人住家以前就已存在之舊傷痕，因為她的車子經常與人擦撞云云（均
          見本院前開審判筆錄），顯已相互矛盾，亦與前揭證人之證述情節相左，
          要無足取信。雖被告丁○○、戊○○一再要求查證該現場照片是否偽造，
          以及責令本院至現場勘驗車輛並查驗該車有無彼等之指紋等情，否則焉有
          到場處理警員未予拍照存證之理云云，惟查，刑法第三百五十四條之毀損
          罪，依同法第三百五十七條規定，係屬告訴乃論之罪，則司法警察在被害
          人清楚表明告訴之旨前，原本即非必主動實施其偵查權能而介入雙方之紛
          爭，是以司法警察於糾紛現場未曾拍照存證，與前開證據之證明力並無關
          連，更何況證人甲○○已經證述伊所見證之告訴人汽車被損壞的現場情狀
          確與告訴人所提現場照片相同，則被告稱應調查照片偽造情事，自顯無必
          要；其次，本件事發至今已相隔半年有餘，如欲回復現場事發之原貌尚不
          可得，又從何查驗有無被告之指紋，且被告毀損之事實，已如前揭證據資
          料所示，乃被告強令本院為現場之勘驗，亦顯無必要，併此敘明。
    （三）綜上所述，本件事證明確，被告三人犯行堪以認定，應依法論科。
二、核被告丙○所為，係犯刑法第三百零九條第一項之公然侮辱罪；被告丁○○、戊○○二人所為，則均係犯刑法第三百五十四條之毀損罪。其中被告丙○先後二次
    公然侮辱犯行，時間緊接，犯罪構成要件相同，顯均係基於概括之犯意反覆為之
    ，應依連續犯之規定論以一罪並加重其刑。而被告丁○○、戊○○等就上開毀損
    犯行間，有犯意聯絡及行為分擔，均應論共同正犯。爰審酌被告三人因與告訴人
    嫌隙，竟夥同前往告訴人住處與之「理論」，但因告訴人不願出門，除被告丙○
    在外叫罵外，被告丁○○、戊○○尚以毀損其物品之方式以宣洩其怒氣，併渠等
    犯罪之手段、對告訴人所生損害、其品行智識程度、與告訴人平日關係不佳、犯
    罪後亦無悔過之意等一切情狀，分別量處如主文所示之刑，並諭知易服勞役之折
    算標準，以資懲儆。
據上論斷，應依刑事訴訟法第二百九十九條第一項前段，刑法第二十八條、第五十六
條、第三百零九條第一項、第三百五十四條、第四十二條第二項，罰金罰鍰提高標準
條例第一條前段、第二條，判決如主文。
中      華      民      國    九十      年      七      月     十七     日
                                  臺灣臺南地方法院刑事第五庭
                                          法  官  林彥君
右正本證明與原本無異。
如不服本判決，應於判決送達後十日內，向本院提出上訴狀。
                                          書記官  黃傳鈞
中      華      民      國    九十      年      七      月     十七     日
附錄本案論罪科刑法條全文：
刑法第三百零九條第一項：
  公然侮辱人者，處拘役或三百元以下罰金。
刑法第三百五十四條：
  毀棄、損壞前二條以外之他人之物或令致不堪用，足以生損害於公眾或他人者，處
  二年以下有期徒刑、拘役或五百元以下罰金。


司法院資訊處製作；財團法人民間司法改革基金會備份。
